【裁判字號】    94,訴,2651
【裁判日期】    951229
【裁判案由】    毒品危害防制條例
【裁判全文】
臺灣板橋地方法院刑事判決              94年度訴字第2651號
公  訴  人  臺灣板橋地方法院檢察署檢察官
被      告  戊○○
選任辯護人  翁顯杰律師
上列被告因違反毒品危害防制條例案件，經檢察官提起公訴（94
年度偵字第925 號），本院判決如下：
    主  文
戊○○無罪。
    理    由
一、本件公訴意旨略以：被告戊○○基於販賣第2 級毒品安非他
    命之概括犯意，自民國90、91年間起，分別在臺北縣板橋市
    某處與台北市○○路等地，以每小包新臺幣1000元之代價，
    先後3 次販賣安非他命各1 包予乙○○及丙○○（丙○○幫
    助戊○○販賣第二級毒品部分另不起訴處分），從中牟利，
    嗣於90年7 月12日11時30分許，在臺北縣板橋市○○街1巷2
    號百麗飯店209 號房為警查獲，並扣得海洛因2 小包（毛重
    分別0.7 與0.4 公克）安非他命1 小包（淨重0.1 公克）、
    分裝袋10個、提撥器1 支。因認被告戊○○所為涉犯毒品危
    害防制條例第4 條第2 項之販賣第2 級毒品罪嫌云云。
二、按犯罪事實應依證據認定之，無證據不得認定其犯罪事實；
    又不能證明被告犯罪者，應諭知無罪之判決，刑事訟訴法第
    154 條第2 項、第301 條第1 項分別定有明文。次按刑事訴
    訟法上所謂定犯罪事實之證據，係指足以認定被告確有犯罪
    行為之積極證據而言，該項證據自須適合於被告犯罪事實之
    認定，始得作為斷罪之資料，而認定不利於被告之事實，須
    依積極證據，苟積極證據不足為不利於被告事實之認定時，
    即應為有利於被告之認定，更不必有何有利之證據；事實審
    法院對於證據之取捨，依法雖有自由判斷之權，然積極證據
    不足證明犯罪事實時，被告之抗辯或反證縱屬虛偽，仍不能
    以此資為積極證據應予採信之理由；最高法院29年上字第31
    05號、30年上字第482 、816 號分別著有判例可資參照。且
    刑事訴訟上證明之資料，無論其為直接證據或間接證據，均
    須達於通常一般之人均不致於有所懷疑，而得確信其為真實
    之程度，始得據為有罪之認定，若其關於被告是否犯罪之證
    明未能達此程度，而有合理性懷疑之存在，致使無從形成有
    罪之確信，根據「罪證有疑、利於被告」之證據法則，即不
    得遽為不利被告之認定，最高法院亦著有76年度台上字第49
    86號判例意旨可資參照。
三、本件公訴人所以認為被告戊○○涉有販賣第2 級毒品安非他
    命之犯行，無非係以(一)證人乙○○及丙○○於警詢、偵訊及
    審訊時之證詞；(二)扣案之安非他命1 包（淨重0.1 公克）等
    資為其主要依據。訊據被告戊○○則堅決否認有何販賣第2
    級毒品安非他命之犯行，辯稱：伊有施用第2 級毒品安非他
    命，但伊確實未販賣過第2 級毒品安非他命等語。
四、證據能力部分：
(一)、辯護人雖認：證人乙○○、丙○○於偵查時之陳述，為審判
    外陳述，且顯有前後矛盾而有不可信之情況，依刑事訴訟法
    第159 條之1 第2 項之規定，無證據能力
  1.查證人乙○○於檢察官94年3 月25日，及丙○○於94年3 月
    7 日及同年3 月29日偵查時，經檢察官告以具結義務及偽證
    罪之處罰後，命證人朗讀結文後具結，於明確理解偽證罪之
    處罰規定後，仍為證述，並以具結擔保其陳述之真實可信（
    參閱94年度偵字第925 號偵查卷第42至43頁、第27至29頁、
    第49至50頁），因檢察官代表國家職司追訴犯罪，就審判程
    序之訴訟構造言，檢察官係屬與被告相對立之當事人一方，
    偵查中對被告以外之人所為之偵查筆錄，性質上均屬傳聞證
    據。然而現階段刑事訴訟法規定檢察官代表國家偵查犯罪、
    實施公訴，必須對於被告之犯罪事實負舉證之責，並賦予檢
    察官傳喚或拘提被告等強制處分權，依法亦有訊問被告及證
    人之權，證人且須具結。此外尚負有客觀性義務，對被告有
    利情形，亦應予注意，而實務運作時，偵查中檢察官向被告
    以外之人所取得之陳述，原則上均能遵守法律規定，不致違
    法取供，其可信性極高，為兼顧理論與實務，乃於修正刑事
    訴訟法時，增列第159 條之1 第2 項，明定被告以外之人於
    偵查中向檢察官所為陳述，除顯有不可信之情況者外，得為
    證據。證人乙○○、丙○○未曾提及檢察官在偵訊時有任何
    以不正方法取供之情況，無顯不可信之情形，自得作為證據
    甚明。
  2.又按共同被告不利於己之陳述得採為其他共同被告犯罪之證
    據，惟共同被告之陳述，本質上屬於「證人」，故共同被告
    之陳述是否可以採信，本應以證人之身份調查之，否則，其
    指訴並不具有證據能力，審判者自不得採為判決之基礎，故
    檢察官偵查訊問時，應將共同被告以證人之身分加以具結，
    以擔保其證言之可信度，踐行此嚴格形式之要求，程序方為
    妥適。惟共同被告乙○○於94年2 月25日偵查中及丙○○於
    90年7 月12日偵查中之指述（見94年度偵字第925 號偵查卷
    第21至22頁，及90年度偵字第11821 號偵查卷，第27反面至
    28反面），檢察事務官及檢察官係以被告之身份訊問之，並
    未以證人之身分令之具結作證，依前開說明，共同被告乙○○、丙○○於上開偵查中有關被告戊○○之證詞，依刑事訴
    訟法第158 條之3 不具證據能力。
(二)、另被告之辯護人為被告抗辯：本件之搜索因無搜索票，且非
    緊急搜索，員警之搜索不合法云云。
  1.警方於90年7 月12日11時30分許，在臺北縣板橋市○○街1
    巷2 號百麗飯店209 號房間，未向檢察官申請取得搜索票，
    逕行進入百麗飯店上開房間搜索，進而查獲海洛因2 小包（
    毛重分別0.7 與0.4 公克）安非他命1 小包（淨重0.1 公克
    ）、分裝袋10個、提撥器1 支之事實，業經執行本件勤務之
    員警甲○○於本院95年11月7 日審理時結證稱：「我們到旅
    館房間是櫃台服務生來開門，我們如何向櫃台服務生說明要
    查這個案子，已經忘記了。我記得扣案物品放在床旁邊的燈
    櫃，抽屜都有。我在床旁邊的東西是我目視所及的地方，我
    們案除了209 號房間，沒有去其他房間，當天只針對209 號
    房，於執行搜索時沒有搜索票，且執行後亦未向檢察官核備
    。」等語明確，且有違反社會秩序維護法案件現場記錄1 紙
    可憑（90年度偵字第11821 號偵查卷第4 頁正、反面）。按
    刑事訴訟法關於搜索之規定，以有令狀（票）搜索為原則，
    無令狀（票）搜索為例外。此即刑事訴訟法第12 8條第1 項
    規定，搜索應用搜索票，同條第3 項規定，搜索票由法官簽
    名，目的在保護人民免受非法的搜索扣押，在搜索前先由中
    立、超然的司法機關判斷有無搜索之實質理由，篩減無必要
    之搜索。惟因搜索本質係屬急迫性、突襲性之強制處分，為
    兼顧不及聲請搜索票之急迫情形，故刑事訴訟法第130 條規
    定附帶搜索、第131 條規定逕行搜索（緊急搜索）、第131
    條之1 規定同意搜索，均屬無搜索票而搜索之例外情形，稱
    為無令狀（票）搜索，此種搜索僅為令狀搜索原則之例外，
    而非法定程序原則之例外，是故此種搜索，除需具備法定實
    質理由外，亦應遵守相關之法定程序，否則仍屬違法搜索。
    次按刑事訴訟法第131 條第1 項、第2 項列舉逕行搜索之4
    種實質理由，為搜索令狀主義之例外，由該條第1 項第1 款
    至第3 款所列之事由觀之，第1 款是針對被告或犯罪嫌疑人
    之拘捕、羈押，第2 款限定於對現行犯或脫逃人持續不斷的
    尾隨、追蹤，均係以緝捕犯嫌為目的，第3 款則係以發現現
    行犯為目的，本質上亦為逮捕現行犯之問題，因此本項所容
    許之無令狀搜索，應指「對人搜索」而言，而不包括對物之
    搜索，該條項之立法意旨，在授權警察為達成逮捕犯嫌（該
    條項第1 、2 款）或發現犯嫌以防止犯罪發生（該條項第3
    款）之目的，得無搜索票進入住宅或其他處所，此從文義解
    釋，即明顯得知立法之目的不在授權警察得無搜索票進入住
    宅或其他處所搜索「證據」或「得沒收之物」；再依體系解
    釋，其與同條第2 項相較，第2 項係對物搜索之規定，亦即
    在證據有被偽造、變造、湮滅或隱匿之虞情形，得逕行搜索
    ，亦可證同條第1 項僅係指對人之搜索而言。是故警察在有
    刑事訴訟法第131 條第1 項所規定之3 款事由，無搜索票進
    入住宅或其他處所，僅能搜索可能藏匿人之處所，如臥室、
    床底、衣櫃等，不能及於不可能藏匿人之處所，如抽屜、筆
    盒等，甚或檢閱書信、文件、物品等，且在逮捕、拘提人犯
    目的達成時，即應停止搜索，此際除依同法第130 條之附帶
    搜索或保護性掃視搜索（即保護執行搜索人之安全）外，不
    得再為任何搜索。經查本件員警在取締、檢查時，並沒有任
    何人在施用毒品，此經證人甲○○於本院審理時證稱屬實，
    亦即被告並非施用毒品之現行犯或準現行犯，警員自不得實
    施刑事訴訟法第130 條之附帶搜索，且亦不得為刑事訴訟法
    第13 1條第1 項所定逕行搜索之無令狀搜索，況且縱使員警
    主觀上誤認本件有逕行搜索之情事，執行搜索24小時內後，
    員警亦未依法呈報檢察官，業如前述；再者，警員於實施搜
    索之際，警員並未踐行在事先告知被告於法律上並無配合或
    忍受之義務（告知義務），復未將告知意旨記明筆錄，自難
    認為被告有同意員警搜索，是本件亦不符合刑事訴訟法第
    131 條之1 所規定之同意搜索。準此，本件警員進入上開旅
    館房間查獲上開扣案物品部分為違法搜索之事實，至臻明確
    。
  2.本案應闡明者，乃員警違法搜索取得之證據，有無證據能力
    ，法院得否援用之。
  按刑事訴訟法第155 條第2 項規定：「無證據能力、未經合
    法調查之證據，不得作為判斷之依據。」；又同法第158 條
    之4 規定：「除法律另有規定外，實施刑事訴訟程序之公務
    員因違背法定程序取得之證據，其有無證據能力之認定，應
    審酌人權保障及公共利益之均衡維護。」，由此可知當前證
    據法則之發展，係朝基本人權保障與社會安全保障兩個理念
    相調和之方向進行，期能保障個人基本人權，又能兼顧真實
    之發現，而達社會安全之維護。因之，刑事訴訟程序應於顧
    及公共利益之維持及個人基本人權之保障下，以查明真相、
    正確迅速適用刑罰法令為宗旨。是以基於公共利益維持之目
    的，固不能認一切違法搜集而得之證據，均無證據能力，但
    亦不能承認於搜證程序有違及個人基本權利保障之重大瑕疵
    時，其所搜集之證據，仍有證據能力，否則，不但危及司法
    程序之正當性，亦將使法律為抑制違法搜索而採要式主義之
    立法目的喪失殆盡。換言之，由法官於個案審理中，斟酌：
    (一)違背法定程序之情節。(二)違背法定程序之主觀意圖。(三)侵
    害犯罪嫌疑人或被告權益之種類及輕重。(四)犯罪所生之危險
    或實害。(五)禁止使用證據於預防將來違法取得證據之效果。
    (六)偵審人員如依法定程序有無發現該證據之必然性及(七)證據
    取得之違法對被告訴訟上防禦不利益之程度等各種情形權衡
    之，使審判時法院，於斟酌人權與公共利益之均衡維護原則
    下，作為認定證據能力有無之標準，以兼顧理論與實際，而
    應需要。
  又搜索乃為發現被告或犯罪證據物件，及可得沒收之物，對
    於被告或第三人之身體、物件及住宅或其他處所，施以搜索
    檢查之強制處分。不論就被告或第三人而言，搜索乃干預被
    搜索人身體、住宅或財產權之處分，因而基於憲法上「法律
    保留原則」，發動實施搜索處分時必須有法律之明文規定，
    且應謹守法律設定之要件限制。按刑事訴訟第128 條第1 項
    明文揭示，搜索應用搜索票；同條第2 項又規定，搜索應記
    載應搜索之被告或應扣押之物，及應加搜索之處所、身體或
    物件；第3 項則明示搜索票，於偵查中由檢察官簽名，審判
    中由審判長或受命法官簽名。立法者明定搜索強制處分乃檢
    察官、法官之權限，對於是否發動搜索、搜索之對象、範圍
    均由檢察官、法官審核後加以確認，簽發搜索票令狀交付司
    法警察，司法警察始得以執行。上開立法目的，無非在於以
    「令狀主義」為限制，在國家發現真實、追訴犯罪的利益外
    ，兼顧人民基本權利之保障。
  因此，若容許警察得不取得搜索票，逕行以「臨檢或公告查
    緝」等為名義而咨意執行搜索，則無非架空法律保留原則，
    完全排除上揭刑事訴訟法搜索相關規定之適用，且由司法警
    察任意僭越檢察官與法官之搜索權限，無異容任執勤員警恣
    意不依法定程序取證。基於以上考量，警察未經檢察官、法
    官核發搜索票，逕行執行搜索，所取得之證據應無證據能力
    。於本案警察違法搜索取得之海洛因2 小包（毛重分別0.7
    與0.4 公克）安非他命1 小包（淨重0.1 公克）、分裝袋10
    個、提撥器1 支，要無證據能力，依刑事訴訟法第155 條第
    2 項規定：「無證據能力之證據不得作為判斷之依據」，本
    院自不得援引此等證據作裁判依據。
(三)、末按被告以外之人於審判外之陳述，雖不符前4 條之規定，
    而經當事人於審判程序同意作為證據，法院審酌該言詞陳述
    或書面陳述作成時之情況，認為適當者，亦得為證據。當事
    人或辯護人於法院調查證據時，知有第159 條第1 項不得為
    證據之情形，而未於言詞辯論終結前聲明異議者，視為有前
    項之同意。刑事訴訟法第159 條之5 定有明文。本案被告及
    其辯護人於本院審理時對於檢察官所提各項證據方法之證據
    能力除上述(一)、(二)部分外，均表示「沒意見」，且本案言詞
    辯論終結前，被告並未爭執被告以外之人於審判外之言詞或
    書面陳述，無證據能力，揆諸上開規定，應認被告3 人及其
    辯護人已同意上開各該證據方法得作為證據，而本院審酌上
    開各該證據均非非法取得之證據，並無證據力明顯過低之情
    形，復經本院於審判期日就上開證據依法進行調查、辯論，
    依法自有證據能力，附此敘明。
五、經查：
(一)、被告戊○○固於警訊時陳稱：「警方查獲物品是我本人所有
    ，並非張萱所有，但另該包安非他命係丙○○向他人拿至飯
    店的。我確實有販賣毒品給毒客吸食並圖利，但張萱並沒有
    從事販賣毒品，丙○○與我同住的9 天中我叫他替我送毒品
    共約3 、4 次，每次在1 千元至5 千元不等給毒品其中間賺
    取毒客1 千至2 千元差額牟利，另丙○○我會1 至2 百元給
    他吃飯或機車加油或給他安非他命吸食，若沒有安非他命用
    ，我會給他少許海洛英，有時丙○○也會自己找會員要毒品
    後自己販賣安非他命、海洛因給他人賺取外快。楊沒有替我
    送毒品至萬華、中和、板橋等地，住百麗飯店期間九天，我
    會叫楊某將毒品送至百麗飯店樓下附近給毒客，並於昨日（
    7 月11日晚上7 時許）叫丙○○送海洛因給毒品價值1 千元
    ，並將1 千元交給張萱。我沒有吸食，只是販賣毒品。我係
    向綽號元本山男子購買毒品，販賣對象有阿豪、帝王、阿元
    、阿昌等人」等語，於90年7 月12日偵查中復稱：「是我自
    己出售毒品，因丁○○有些朋友打電話叫我調貨，我再從中
    賺差額都是我直接交給丙○○去找客戶，丙○○自己也有老
    闆、也有客戶」等語，又於90年7 月25日偵查時陳稱：伊在
    內勤偵訊時，是被警員嚇到才說在賣，當時所稱賣毒品是指
    海洛因，伊沒有賣安非他命，是丙○○賣海洛因給伊，有3
    、4 次左右等語，被告於91年度訴字第273 號91年4 月15
    日訊問時則陳稱：「是阿諾將安非他命交給我，叫我帶在身
    上，因為阿諾沒有機車，是我騎摩托車載他的，他說放在我
    身上比較安全，扣案物是丙○○與我共有的，他認為東西太
    多，分小袋帶，比較方便」等語，而於上開案件91年8 月13
    日訊問時則稱：警局所言不實在，偵查中是警員要伊在檢察
    官前承認，扣案物都不是伊的等語。查細視被告之警詢自白
    內容，其雖有自承有販賣毒品給毒客吸食並圖利，惟被告究
    係販賣海洛因抑或為安非他命之意思，及販賣之對象、時間
    、次數等情，並不明確，容有疑問；況被告上開自承之情節
    ，亦與證人乙○○、丙○○於警詢及偵查、91年度訴字第27
    3 號案件訊問時，及本院審理時所證稱之情形（詳後述），
    不相符合，自難認被告自白與事實相符。
(二)、次查，證人乙○○初於警訊中證稱：伊向「阿諾」買毒品時
    ，在台北市○○區○○路與萬大路口24小時超商前見過「阿
    華」戊○○2 至3 次，與「阿諾」在該址等伊，「阿華」會
    問伊說你到了啦這樣，會不會是「阿華」與「阿諾」共同在
    賣毒品，伊就不知道了，但毒品確係「阿諾」交給伊的云云
    （見90年度偵字第11821 號偵查卷第65反至66頁），然於91
    訴字第273 號案件則結證稱：應該是被告戊○○拿給阿諾，
    阿諾再拿給伊，有1 、2 次找到萬大路的便利商店向阿諾拿
    安非他命時，是被告戊○○拿給阿諾，阿諾再拿給伊云云（
    見91年度訴字第273 號刑事卷第57至59頁，91年4 月15日訊
    問筆錄）；於94年2 月25日檢察事務官訊問時復改稱：至少
    2 次，時間、地點不太記得了，都是阿諾無償給伊安非他命
    使用，就伊記憶，應該是戊○○拿給丙○○的，就伊印象應
    該是戊○○拿給丙○○，叫丙○○幫他賣，是因為丙○○告
    訴伊，伊才得知戊○○拿安非他命給丙○○賣云云（見94年
    度偵字第925 號偵查卷第21、22頁），又於檢察官94年3 月
    25日訊問時稱：「我安非他命是跟丙○○拿的，因為我們是
    朋友，他在約3 、4 年前有送我2 、3 次，每次都1 包（0.
    5 公克左右），至於地點我不記得了，他都是跟戊○○拿的
    。另外還有向其他朋友買過，不過時間久了不記得跟誰買了
    。海洛因部分則是去年才染上的。因為有一次他帶我去戊○○那裡，他向謝拿後再交給我，所以我知道。因為我有看到
    戊○○拿安非他命給丙○○過，但是我站的很遠，無法看清
    楚拿多少，不過應該不少，然後丙○○就從戊○○拿給他的
    安非他命拿1 包給我」等語。（同上偵查卷第42、43頁），
    於本院審理時改稱：伊跟丙○○去，當時伊不知道被告的名
    字，伊在偵查中是說，丙○○確實有走到被告那邊，但安非
    他命是否從被告那裡拿到的伊不知道。為何上次檢察官問伊
    的時候，可以說的那麼清楚，因為不想一直來開庭，想要趕
    快結束。伊印象很模糊，時間過太久，有些是猜測的等語明
    確。（參見本院卷第194 至200 頁），綜上證人乙○○之證
    詞，其就被告究有無販賣安非他命予丙○○，販賣之次數、
    時間等交易情節，前後供述之情節反覆不一，顯有前後不一
    致之情形且與下述證人丙○○所述，亦有不符，其證詞顯有
    瑕疵可指，自難遽予採信。
(三)、又就證人乙○○所稱證人丙○○拿取安非他命時，確實有走
    到被告旁邊，至於安非他命是否從被告那裡拿到，則不能確
    定，是丙○○究竟是否有向被告買毒品安非他命，已有疑義
    ；次按刑事訴訟法第154 條，此項禁止推定罪狀之法則，並
    非僅為被告個人之訴訟利益而設，尤其重在發現真實以求國
    家刑罰權之正確行使，若無足可證明被告從事犯罪構成要件
    行為之積極證據，無論假定某一被告為犯人而命其自證無罪
    ，藉以過濾及鎖定特定犯罪人，或推測被告涉及某項罪名，
    而依其自辯過程，蒐求該被告生活經歷資料，藉以判斷其究
    竟有無構成特定犯罪，俱非法之所許。而查本件乙○○、丙○○在買安非他命毒品時，被告雖在場，又縱認丙○○係向
    被告索取毒品，惟在社會生活經驗上，合理上原因非一，無
    從以有人向被告索取毒品，即忖度對方係涉及金錢交易之買
    賣毒品要約行為，蓋對方向被告索取毒品之原因，原因可能
    係對方不知買賣毒品之管道，請被告幫忙代為買毒品，亦有
    可能雙方是無償轉讓毒品行為，而其中所涉犯罪構成要件各
    不相同，惟究不能以有人向被告索取毒品而逕任意推定被告
    即有販賣毒品安非他命之犯行，致違刑事訴訟法發覺真實之
    原則。本件並無積極證據足以證明被告確有販賣安非他命之
    犯行，自難僅憑被告未能指明證明方法之資料以供調查，即
    持為認定犯罪之論據，而遽論以販賣2 級毒品罪責。
(四)、第查，證人丙○○初於警訊中證稱：「戊○○及張萱二人係
    男女朋友關係，為了要租房子、信貸等需要用錢，所以謝某
    及張女二人用向人買來之安非他命及海洛因，再次分裝好後
    ，依購買毒品人所需要之價錢多少賣給他人吸食圖利。...
    我便於7 月初跟著他們住進板橋市○○街1 巷2 號之百麗飯
    店209 室內，由他們提供吃住，共達9 天之久，並由其謝某
    及張女負責對外聯絡毒客，聯絡好之後，謝某會跟我聯絡至
    三重市○○路○段路口等，謝某再將毒品交付給我或依謝某
    指示地點送給毒品，送毒品地點大約在北市萬華區、中和市
    、板橋等地，或有時謝某或張女會叫毒客至板橋市○○街1
    巷2 號之百麗飯店樓下門口等，然後再叫我拿到樓下給毒客
    並收錢，住9 天之久，我共替他們送毒品達6 次之多給他們
    毒客吸食。... 我所送之安非他命或海洛因向毒客收錢最高
    為7 千元，最低是1 千元，我最記得是於昨（11）日晚上6
    點多謝某叫我拿1 小包海洛因，價錢1 千元至百麗飯店樓下
    給一名不詳男子，我收取1 千元後，即上2 樓209 室交給張
    萱本人」等語（見90度偵字第11821 號偵查卷第11至13頁）
    ，然於91年訴字第273 號刑事案件審理時則稱：「為何幫被
    告謝交海洛因給別人，因為我沒地方住，而且我有在施用安
    非他命，他會給我。... 幾次，我沒有算過，而交貨的地點
    在飯店附近。貨款大部分是1 、2 千元。除了飯店附近外，
    還有板橋、萬華。... 我的毒品都是戊○○給我的。安非他
    命戊○○也有賣，但比較少。乙○○的部分是乙○○跟我說
    ，我再跟戊○○說要安非他命... 。我不可能將安非他命交
    給戊○○，再跟他拿安非他命交給別人」云云（見91年度訴
    字第27 3號刑事卷第86至93頁）；上開案件92年4 月9 日訊
    問時改稱：伊只幫被告送安非他命出去，伊沒有送海洛因出
    去。都是1 包1 千元云云（見91年度訴字第273 號刑事卷二
    ，第40至41頁），又於上開案件92年5 月14日訊問時稱：之
    前伊交給乙○○是安非他命。那一次伊跟戊○○、乙○○都
    有在場，伊有幫他跑腿是安非他命等語。（見同上刑事卷第
    57 頁） ，於92年度上訴字第3721號臺灣高等法院訊問時稱
    ：伊有幫戊○○拿安非他命給別人，不知道是拿給誰，拿一
    千元回來，只有1 、2 次等語。（見92年度上訴字第3721號
    卷第57至61頁），於94年3 月7 日偵訊時又改稱：伊只是幫
    戊○○把安非他命拿給別人，有幫他拿了2 、3 次，伊幫戊○○拿毒品時，乙○○不在場，伊跟他拿過2 次或4 次，每
    次都是1 千元，交易地點在台北市○○路的某便利商店，伊
    與乙○○一起跟謝買過安非他命2 、3 次等語（94年度偵字
    第925 號偵查卷第27至29頁），於94年3 月29日偵訊時又稱
    ：大約90、91年間向他（指被告戊○○）買過安非他命認識
    的。只跟他買過2 、3 次，之後就被抓了。就是在90、91年
    間施用的那段時間裡跟他買過3 次，每次1 千元，其中有1
    次是乙○○出500 元跟伊一起買的。詳細時間記不清楚了，
    只記得1 次在板橋跟他買的，1 次在台北市○○路與乙○○
    一起跟他買的等語（同上偵查卷第49至50頁），嗣於本院審
    理時結證稱：伊向被告每次買安非他命是一千元，在百麗飯
    店，有一次在萬大路那邊。3 次伊都是跟乙○○一起買的。
    交易的時候，伊與乙○○是一起去，伊好像有單獨自己出錢
    向被告買安非他命等語（見本院卷第152 至163 頁），綜上
    證人丙○○之證詞，其就幫被告販賣的毒品是海洛因或安非
    他命或二者皆有，販賣之次數、時間、地點、對象，及證人
    乙○○是否於交易安非他命時在場等交易情節，前後供述之
    情節反覆不一，大相逕庭，顯有前後不一致之情形，且與上
    述證人乙○○所述，亦不相符，其證詞顯有瑕疵可指，尚難
    遽予採信。
(五)、次按被告之自白，雖為證據之一種，但依刑事訴訟法第156
    條第1 項規定，被告之自白，須非出於強暴、脅迫、利誘、
    詐欺、違法羈押或其他不正之方法，且與事實相符者，始得
    為證據。又依同條第2 項規定，被告之自白，不得作為有罪
    判決之唯一證據，仍應調查其他必要之證據，以察其是否與
    事實相符。立法目的乃欲以補強證據擔保自白之真實性，亦
    即以補強證據之存在，藉之限制自白在證據上之價值，防止
    偏重自白，發生誤判之危險。以被告之自白，作為其自己犯
    罪之證明時，尚有此危險；以之作為其他共犯之罪證時，不
    特在採證上具有自白虛偽性之同樣危險，且共犯者之自白，
    難免有嫁禍他人，而為虛偽供述之危險。是則利用共犯者之
    自白，為其他共犯之罪證時，其證據價值如何，按諸自由心
    證主義之原則，固屬法院自由判斷之範圍。但共同被告不利
    於己之陳述，雖得採為其他共同被告犯罪之證據，惟此項不
    利之陳述，須無瑕疵可指，且就其他方面調查，又與事實相
    符者，始得採為其他共同被告犯罪事實之認定。且按施用安
    非他命之人，所犯為毒品危害防制條例第10條第2 項之罪，
    供出毒品來源，因而破獲者，依同條例第17條規定，得減輕
    其刑。因此施用毒品之犯罪行為人為減輕刑責，自難免有虛
    構毒品來源，以冀求減刑之情事，故施用毒品者或販賣者，
    與其上手之販賣者居於利害相反之地位，前者不利於後者之
    供述，固得採為後者犯罪之證據，惟其證詞與自身顯有利害
    關係，是為擔保其所為不利於其他共同被告之陳述（即毒品
    來自其他共同被告之陳述）之真實性，應有足以令人確信其
    陳述為真實之補強證據，始得據以為論罪之依據，不得僅以
    後手之供述，而認定他人有販賣毒品之犯行。查本件證人丙○○之證詞與自身有利害關係，其於警訊、偵查所為不利於
    被告之供述，為擔保其陳述之真實性，自應有足以令人確信
    其陳述為真實之證據，始可採為認定之依據。經查證人丙○○確因警員於上開時地搜索百麗飯店209 號房間，並搜索到
    上開扣案物品，有違反社會秩序維護法案件現場記錄表乙紙
    附卷足憑，而被告有指證因證人丙○○與伊同住9 天，有請
    證人丙○○替伊送毒品等語，業如前述，而證人丙○○因而
    被起訴販賣第1 級毒品，有90年度偵字第11821 號起訴書可
    佐，證人丙○○有可能因此而懷恨在心而誣告係被告販賣安
    非他命給伊，參以證人丙○○係於為警查獲施用毒品安非他
    命之犯行後，始為前揭之供述，非無為邀求寬典減輕其刑，
    故意攀誣被告之可能，業如前述，在查無令人確信證人丙○○陳述為真實之證據情形下，其證詞之可信度，已有疑義，
    況且證人丙○○於警訊、偵查中所為不利於被告之供述，有
    前後不一致之情形，業如前述，是在無其他佐證下，尚難僅
    憑證人丙○○有瑕疵之證言，逕為被告不利之認定。
(六)、末查，警方雖於90年7 月12日11時30分許，在臺北縣板橋市
    ○○街1 巷2 號百麗飯店209 號房間，查獲海洛因2 小包（
    毛重分別0.7 與0.4 公克）安非他命1 小包（淨重0.1 公克
    ）、分裝袋10個、提撥器1 支等物，因上開警方搜索過程未
    經合法搜索，不得採為證據，業如前述，而證人丙○○亦曾
    自承扣案之安非他命為其所有，況持有第2 級毒品安非他命
    之原因非一，舉凡因意圖販賣營利而持有，或為圖轉讓而持
    有，或因單純供己施用而購入持有，皆有可能，再扣案之海
    洛因2 包，係第1 級毒品，尚難認與被告涉嫌之販賣第2 級
    毒品犯行，有何證據法上之關連性；另毒品海洛因及安非他
    命甚為昂貴，施用者自備分裝袋、提撥器等以供秤量購得毒
    品海洛因及安非他命份量是否不足，亦屬常見。此外，本件
    查獲當時亦未扣得被告所有供販賣安非他命之工具如電子秤
    、天秤等分裝工具以為秤量之用，亦未查得販賣安非他命所
    得之金錢，亦無人睹見被告與證人乙○○、丙○○有交易行
    為，則被告是否曾販賣安非他命予乙○○、丙○○，容有疑
    問。
六、綜上所述，公訴人除證人乙○○、丙○○之唯一供述外，並
    無其他足以擔保該供述為真實之佐證，且證人乙○○、丙○○供述互相矛盾，前後不一，業如前述，自不足以證明被告
    確有販賣第2 級毒品安非他命之犯行，另查獲當日所扣得之
    毒品，無證據能力，況亦無法排除係被告供自己施用毒品所
    用之物之可能性，是亦無法以扣案毒品及吸食工具資為不利
    被告認定之佐證。此外，復無其他證人出面指認被告有販賣
    安非他命之行為，是本件尚無積極證據足以證明被告涉有販
    賣安非他命之犯行。綜上，本院尚存有合理可疑，無法超越
    合理可疑而形成被告確有公訴人所指訴之販賣第2 級毒品安
    非他命之強烈心證，自不能率以上開販賣第2 級毒品安非他
    命罪名相繩，揆諸前述說明，既不能證明被告犯罪，自應為
    無罪之諭知，以免冤抑。
據上論斷，應依刑事訴訟法第301條第1 項，判決如主文。
本案經檢察官朱立豪到庭執行職務。
中    華    民    國    95    年    12    月    29    日
                  刑事第十八庭  審判長法  官  連育群
                                      法  官  王綽光
                                      法  官  吳幸娥
以上正本證明與原本無異
如不服本判決應於送達後10日內向本院提出上訴狀
                                      書記官  洪惠玲
中    華    民    國    95    年    12    月    29    日


司法院資訊處製作；財團法人民間司法改革基金會備份。
